【裁判字號】    99,訴,1105
【裁判日期】    990930
【裁判案由】    違反毒品危害防制條例
【裁判全文】
臺灣彰化地方法院刑事判決              99年度訴字第1105號
公  訴  人  臺灣彰化地方法院檢察署檢察官
被      告  甲○○
上列被告因違反毒品危害防制條例案件，經檢察官提起公訴（99
年度毒偵字第1387號），因被告於準備程序中為有罪之陳述，經
合議庭裁定由受命法官獨任進行簡式審判程序，本院判決如下：
     主  文
甲○○施用第一級毒品，累犯，處有期徒刑玖月。
     事  實
一、甲○○前於民國89年間，因施用毒品案件，經本院裁定送觀
    察、勒戒，後因認有繼續施用毒品之傾向，復經本院裁定令
    入戒治處所施以強制戒治，於90年3 月21日強制戒治執行完
    畢釋放，並經臺灣彰化地方法院檢察署檢察官以90年度戒毒
    偵字第550 號不起訴處分確定；又於上開強制戒治執行完畢
    釋放後5 年內之91年3 月20日，因施用第一級毒品案件，經
    臺灣彰化地方法院檢察署檢察官聲請強制戒治並起訴，聲請
    強制戒治部分，經本院以91年度毒聲字第1401號裁定令入戒
    治處所施以強制戒治，並於92年9 月28日強制戒治執行完畢
    釋放，起訴部分則經本院於91年12月26日以91年度訴字第92
    5 號判處有期徒刑1 年確定，並於92年11月28日假釋出監併
    付保護管束，至93年9 月3 日假釋期滿未經撤銷假釋，視已
    執行完畢。復因施用第一、二級毒品案件，經本院以95年度
    訴字第1353號分別判處有期徒刑1 年2 月、4 月，應執行有
    期徒刑1 年5 月，經上訴臺灣高等法院臺中分院於96年1 月
    18日以95年度上訴字第2588號判決上訴駁回確定（下稱甲案
    ）；因竊盜案件，經本院於96年1 月29日以95年度斗簡字第
    74 4號判處有期徒刑3 月確定（下稱乙案）；因施用第一級
    毒品案件，經臺灣高等法院臺中分院於96年8 月20日以96年
    度上訴字第1706號判處有期徒刑8 月，減為有期徒刑4 月確
    定（下稱丙案）；因竊盜案件，經本院於96年10月8 日以96
    年度斗簡字第145 號判處有期徒刑3 月確定，嗣經減刑為有
    期徒刑1 月又15日（下稱丁案）；因施用毒品案件，經本院
    於96年11月19日以96年度訴字第1744號判處有期徒刑1 年4
    月，減為有期徒刑7 月確定（下稱戊案）。上開甲、乙案經
    減刑與丙、戊案定應執行刑為有期徒刑1 年8 月確定，經入
    監執行與丁案接續執行，並於97年12月26日縮刑期滿執行完
    畢。詎其仍不知悔改，復基於施用第一級毒品海洛因之犯意
    ，於99年6 月28日下午4 時許，在彰化縣社頭鄉清水岩旁，
    以將海洛因粉末置入針筒內，加水混合，再以注射手臂血管
    之方式，施用第一級毒品海洛因1 次。嗣於99年6 月30日晚
    上7 時50分許，在彰化縣社頭鄉○○村○○○街48號前，因
    行跡可疑遭警盤查，其於偵查犯罪職權之機關或個人尚未發
    覺其涉有上開犯罪前，主動向員警坦認前開施用海洛因而自
    首，並接受裁判，並同意員警採集其尿液送驗，結果呈可待
    因及嗎啡陽性反應。
二、案經彰化縣警察局田中分局報告臺灣彰化地方法院檢察署檢
    察官偵查起訴。
    理    由
一、上開犯罪事實，迭據被告甲○○於警詢及本院審理中均坦承
    不諱，且警方對其採尿送驗結果，確呈嗎啡及可待因陽性反
    應，此有被告同意員警採其尿液書、彰化縣警察局田中分局
    委託檢驗所尿液代號與真實姓名對照認證單及詮昕科技股份
    有限公司99年7 月8 日編號00000000號濫用藥物尿液檢驗報
    告各1 份附卷可稽，足徵被告自白與事實相符，堪予採信。
二、施用第一級毒品為犯罪行為，毒品危害防制條例第10條定有
    處罰明文。故施用第一級毒品者，依前揭規定本應科以刑罰
    。惟基於刑事政策，對合於一定條件之施用者，則依同條例
    第20條、第23條之規定，施以觀察、勒戒及強制戒治之保安
    處分。毒品危害防制條例於92年7 月9 日修正公布，自93年
    1 月9 日施行，其中第20條、第23條將施用毒品之刑事處遇
    程序，區分為「初犯」及「5 年內再犯」、「5 年後再犯」
    。依其立法理由之說明：「初犯」，經觀察、勒戒或強制戒
    治後，應為不起訴處分或不付審理之裁定；經觀察、勒戒或
    強制戒治執行完畢釋放後，「5 年內再犯」者，因其再犯率
    甚高，原實施之觀察、勒戒及強制戒治既已無法收其實效，
    爰依法追訴或裁定交付審理。至於經觀察、勒戒或強制戒治
    執行完畢釋放後，「5 年後再犯」者，前所實施之觀察、勒
    戒或強制戒治已足以遮斷其施用毒品之毒癮，為期自新及協
    助其斷除毒癮，仍適用「初犯」規定，先經觀察、勒戒或強
    制戒治之程序。從而依修正後之規定，僅限於「初犯」及「
    5 年後再犯」二種情形，始應先經觀察、勒戒或強制戒治程
    序。倘被告於5 年內已再犯，經依法追訴處罰，縱其第3次
    （或第3 次以上）再度施用毒品之時間，在初犯經觀察、勒
    戒或強制戒治執行完畢釋放5 年以後，已不合於「5 年後再
    犯」之規定，且因已於「5 年內再犯」，顯見其再犯率甚高
    ，原實施觀察、勒戒或強制戒治，已無法收其實效，即應依
    該條例第10條處罰（最高法院95年度第7 次刑事庭會議決議
    、最高法院97年度第5 次刑事庭會議決議要旨參照）。經查
    ，本案被告前於89年間，因施用毒品案件，經本院裁定送觀
    察、勒戒，後因認有繼續施用毒品之傾向，復經本院裁定令
    入戒治處所施以強制戒治，於90年3 月21日強制戒治執行完
    畢釋放；又於上開強制戒治執行完畢釋放後5 年內之91年間
    ，因施用毒品案件，經臺灣彰化地方法院檢察署檢察官聲請
    強制戒治並起訴，聲請強制戒治部分，經本院以91年度毒聲
    字第1401號裁定令入戒治處所施以強制戒治，於92年9 月28
    日強制戒治執行完畢釋放，起訴部分則經本院於91年12月26
    日以91年度訴字第925 號判決判處有期徒刑1 年確定等情，
    有臺灣高等法院被告前案紀錄表、臺灣彰化地方法院檢察署
    刑案資料查註紀錄表各1 份附卷可參。則被告前既曾因施用
    毒品案件，經觀察、勒戒，進而強制戒治後，復於強制戒治
    執行完畢釋放後5 年內，再犯施用毒品罪，且經法院判處罪
    刑確定，嗣後業經確定，被告於本案犯罪事實欄一所示時間
    ，再度施用海洛因之犯行，即非屬毒品危害防制條例第20條
    第3 項所定「5 年後再犯」之情形，是檢察官逕行起訴，要
    無不合。依前開說明，被告上開所為，係於上揭強制戒治執
    行完畢釋放後5 年內，再犯施用毒品罪，且經法院判處罪刑
    後，再度犯本案之毒品危害防制條例第10條第1 項施用第一
    級毒品罪，應認本案事證明確，被告上開犯行，洵堪認定。
三、按海洛因為毒品危害防制條例第2 條第2 項第1 款所明定之
    第一級毒品。核被告所為，係犯同條例第10條第1 項之施用
    第一級毒品罪。被告持有第一級毒品進而施用，持有之低度
    行為為施用之高度行為所吸收，不另論持有毒品之罪。又被
    告有事實欄一所述論罪科刑之執行完畢紀錄，有臺灣高等法
    院被告前案紀錄表可參，其於徒刑執行完畢後5 年內故意再
    犯上開本件有期徒刑以上之罪，為累犯，自應依刑法第47條
    第1 項規定，加重其刑。再被告施用海洛因行為係偵查犯罪
    職權之機關或個人尚未發覺前，主動向員警坦認有前開犯行
    而自首，且表示願意接受裁判等情，有被告警詢筆錄在卷可
    考，爰依刑法第62條前段之規定，得減輕其刑（依法先加後
    減）。爰審酌被告因施用毒品案件，經觀察、勒戒、強制戒
    治及法院判處之刑執行完畢釋放後，均未能徹底戒絕毒品，
    復犯本案施用第一級毒品罪，顯見並無戒毒悔改之意，惟念
    其施用毒品乃自戕一己之身體健康，尚未對他人造成危害，
    及犯罪之動機、方法、手段、所生危害，暨犯後坦承犯行，
    到庭態度尚稱良好等一切情狀，量處如主文所示之刑，以示
    懲儆。
據上論斷，應依刑事訴訟法第273 條之1 第1 項、第299 條第1
項前段，毒品危害防制條例第10條第1 項，刑法第11條前段、第
47條第1 項、第62條前段，判決如主文。
本案經檢察官楊聰輝到庭執行職務
中    華    民    國    99    年    9     月    30    日
                  刑事第九庭          法  官  鮑慧忠
以上正本證明與原本無異。
如不服本判決應於收受判決後10日內向本院提出上訴書狀，並應
敘述具體理由；其未敘述上訴理由者，應於上訴期間屆滿後20日
內向本院補提理由書狀( 均須按他造當事人之人數附繕本) 「切
勿逕送上級法院」。
中    華    民    國    99    年    9     月    30    日
                                      書記官  林子惠
附錄本案論罪科刑法條全文：
毒品危害防制條例第10條
施用第一級毒品者，處 6 月以上 5 年以下有期徒刑。

司法院資訊處製作；財團法人民間司法改革基金會備份。
